【裁判字號】    94,上,334
【裁判日期】    950517
【裁判案由】    債務人異議之訴
【裁判全文】
臺灣高等法院臺中分院民事判決           94年度上字第334號
上  訴  人  庚○○
訴訟代理人  丁○○律師
上  訴  人  丙○○
            己○○
被上訴人    華南商業銀行股份有限公司
法定代理人  甲○○
訴訟代理人  乙○○
            戊○○
上列當事人間債務人異議之訴事件，上訴人對於中華民國94年8
月30日臺灣臺中地方法院94年度訴字第1478號第一審判決提起上
訴，本院於民國95年5月3日辯論終結，玆判決如下：
    主  文
上訴駁回。
第二審訴訟費用由上訴人負擔。
    事  實
一、上訴人主張：訴外人盈來企業有限公司（下稱盈來公司）於
    民國（下同）75年間向被上訴人借款，而由訴外人辛○○偽
    造上訴人等人之名義為盈來公司之連帶保證人，兩造間並無
    債權債務關係存在。嗣被上訴人聲請台灣台中地方法院（下
    稱台中地院）核發76年度促字第7488號支付命令（下稱系爭
    支付命令），惟系爭支付命令並未合法送達於上訴人，已失
    其效力。詎被上訴人持系爭支付命令向台中地院聲請強制執
    行，經台中地院發給78年度民執8字第1503號債權憑證，於
    92年12月26日由台中地院換發92年度執8字第53444號債權憑
    證，被上訴人再持此債權憑證，向台灣南投地方法院聲請強
    制執行，經台灣南投地方法院囑託台灣板橋地方法院以94年
    度執助字第976號執行命令扣押上訴人己○○在統聯汽車客
    運有限公司之薪資債權；及囑託台中地院以94年度執助8字
    第491號執行命令扣押上訴人庚○○於中國石油公司台中營
    業處，及上訴人丙○○於國立交響樂團之薪津債權，由被上
    訴人收取；並囑託台灣台北地方法院以94年度執助字第1529
    號執行命令扣押上訴人庚○○在中國石油公司職工福利委員
    會之福利金債權，惟被上訴人對上訴人等之請求權業已罹於
    時效，而利息及違約金亦因短期時效消滅，上訴人自得拒絕
    給付等情，爰提起債務人異議之訴，求為判決：台中地院92
    年度執字第53444號債權憑證不得對上訴人為強制執行（原
    審判決台中地院92年度執字第53444號債權憑證，於逾本金
    新台幣561萬8529元，及自87年12月24日起至清償日止按年
    息9%計算之利息，並自78年5月16日起至清償日止按上開利
    率二成計算之違約金之部分不得對上訴人強制執行，駁回上
    訴人其餘請求，被上訴人就其敗訴部分，未據聲明不服）。
二、被上訴人則以：上訴人丙○○於92年5月20日以申訴書向被
    上訴人為申訴時，提及76年8月25日收到支付命令，上訴人
    丙○○已收受系爭支付命令。被上訴人於92年12月24日以台
    中地院78年民執8字第1503號債權憑證聲請強制執行，時效
    因而中斷，被上訴人之債權並未罹於時效等語，資為抗辯。
三、按債務人對於支付命令未於法定期間合法提出異議，支付命
    令與確定判決有同一效力，民事訴訟法第五百二十一條定有
    明文。系爭支付命令係由台中地院於76年8月25日所核發，
    分別記載上訴人丙○○之住居所為南投縣國姓鄉○○村○○
    路323號、上訴人己○○、庚○○之住所地為台中縣后里鄉
    ○○路161巷15號，有支付命令在卷可憑（見本院卷79頁）
    ，與76年8月25日核發時之戶籍記載相符，有戶籍謄本附卷
    可證（見本院卷114頁、原審卷106、107頁），且與盈來公
    司股東登記住址相同（見本院卷144、147頁），法院向各該
    住所地所為之送達，於法並無不合。各該支付命令分別由以
    其父梁雙來、其兄辛○○代為收受，此據上訴人丙○○、己
    ○○所陳明（見本院卷34、169、211頁），以渠等身分關係
    ，且非訴訟之對造，實可認為上訴人同居人，郵政機關之郵
    差送達文書於住居所、事務所或營業所，不獲會晤應受送達
    人，而將文書付與有辨別事理能力之同居人者，為合法送達
    。至該員何時將文書轉交應受送達人，對已生之合法送達效
    力不受影響，系爭支付命令已合法送達而生效，因上訴人未
    於法定期間內合法提出異議，系爭支付命令已於76年10月3
    日確定，亦有確定證明書在卷可憑（見本院卷80頁），依上
    開規定，系爭支付命令即與確定判決有同一效力。上訴人主
    張系爭支付命令並未合法送達於上訴人，已失其效力，不得
    為執行名義云云，不足採取。
四、次按強制執行法第十四條第一項規定之債務人異議之訴，須
    主張執行名義成立後，有消滅或妨礙債權人請求之事由發生
    ，始得為之。所謂消滅債權人請求之事由，係指足以使執行
    名義之請求權及執行力消滅之原因事實，如清償、提存、抵
    銷、免除、混同、債權之讓與、債務之承擔、解除條件之成
    就、和解契約之成立，或類此之情形，始足當之。至所稱妨
    礙債權人請求之事由，則係指使依執行名義所命之給付，罹
    於不能行使之障礙而言。對於與確定判決同一效力之執行名
    義，如有債權不成立或消滅或妨礙債權人請求之事由發生，
    須於執行名義成立後，債務人始得於強制執行程序終結前提
    起異議之訴，此觀強制執行法第十四條第一項、第二項之規
    定自明。查，系爭支付命令，係於76年10月3日確定，有支
    付命令及確定證明書在卷可憑（見本院卷79、80頁），上訴
    人主張訴外人辛○○於75年間偽造上訴人之名義為盈來公司
    之連帶保證人向被上訴人借款等情，均係發生在系爭支付命
    令確定前，並非發生在系爭支付命令確定後，自不得依強制
    行法第十四條提起債務人異議之訴。又上訴人主張辛○○於
    75年間偽造上訴人之名義為盈來公司之連帶保證人，亦僅屬
    得否據以對系爭支付命令提起（聲請）再審之訴之事由，在
    系爭支付命令被廢棄或變更前，尚難認足使系爭支付命令之
    請求權及執行力消滅，亦非屬強制執行法第十四條第一項所
    謂之消滅或防礙債權人請求之事由發生，則上訴人據以請求
    ，即無理由。
五、按消滅時效因開始執行行為或聲請強制執行而中斷；時效中
    斷者，自中斷之事由終止時，重行起算，民法第一百二十九
    條第二項第五款、第一百三十七條第一項定有明文。本件台
    中地院92年度執字第53444號債權憑證，所載被上訴人對上
    訴人之債權包含本金561萬8529元，及自78年5月16日起至清
    償日止，按年息9%計算之利息，與自78年5月16日起至清償
    日止，依上開利率二成計算之違約金等項，依民法第一百二
    十五條、第一百二十六條規定，本金債權之時效期間為15年
    ，利息債權之時效期間為5年甚明；而違約金係為賠償因遲
    延清償所生之損害而為約定，於債務人給付遲延時，債權人
    始得請求，並非基於同一基本債權而定期反覆發生之請求權
    ，既非定期給付之債務，其時效期間應為15年，上訴人主張
    違約金之時效為5年，於法無據，自不足取。又，執行法院
    發給債權憑證交債權人收執時，執行行為即為終結，因開始
    執行行為而中斷之時效，自此重行起算。本件被上訴人以系
    爭支付命令為執行名義，於76年8月24日、78年3月10日聲請
    對上訴人庚○○、己○○、丙○○及訴外人盈來公司、辛○
    ○為強制執行，有聲請狀附卷可稽（見本院卷76、77、81、
    82頁），時效因而中斷，台中地院於78年8月25日核發78年
    度民執8字第1503號債權憑證（見本院卷85、86頁），時效
    中斷事由終止，上訴人之請求權自取得債權憑證之翌日即78
    年8月26日起時效重行起算，被上訴人又於92年12月24日持
    78年度民執8字第1503號債權憑證，聲請台中地院換發債權
    憑證（見原審卷77頁），其中78年5月16日起至87年12月23
    日止按年息9%計算之利息債權部分，於92年12月24日持78年
    度民執8字第1503號債權憑證，聲請台中地院換發債權憑證
    時，已逾5年之時效，上訴人就該部分為時效抗辯，為有理
    由（原審就該部分，為上訴人勝訴之判決，未據被上訴人聲
    明不服），至於本金、違約金債權及其餘利息債權部分，於
    92年12月24日被上訴人持78年度民執8字第1503號債權憑證
    ，聲請台中地院換發債權憑時（見原審卷77頁），均未逾時
    效期間，上訴人就該部分主張請求權已罹於時效云云，不足
    採取。雖被上訴人於92年12月24日持78年度民執8字第1503
    號債權憑證，聲請台中地院換發債權憑證，因債務人無財產
    可供執行，台中地院於92年12月26日再發債權憑證（見本院
    卷88、89頁），因於92年12月24日被上訴人持78年度民執8
    字第1503號債權憑證，聲請台中地院換發債權憑證時，即生
    中斷時效之效力。上訴人主張未對渠等執行，不生中斷時效
    之效力云云，尚不足取。
六、綜上所述，台中地院92年度執字第53444號債權憑證，所載
    被上訴人對上訴人之債權包含本金561萬8529元，及自78 年
    5月16日起至清償日止，按年息9%計算之利息，與自78年5月
    16日起至清償日止，依上開利率二成計算之違約金等項，其
    中78年5月16日起至87年12月23日止按年息9%計算之利息債
    權部分，已罹於5年之短期時效外，至於本金、違約金債權
    及其餘利息債權部分，均未罹於時效，則被上訴人本金561
    萬8529元，及自87年12月24日起至清償日止，按年息9%計算
    之利息，並自78年5月16日起至清償日止，按上開利率二成
    計算之違約金之部分，自得對上訴人強制執行。從而，上訴
    人依強制執行法第十四條第一項規定，提起本件債務人異議
    之訴，除原審為上訴人勝訴判決部分（即78年5月16日起至
    87年12月23日止按年息9%計算之利息債權部分）外，其餘部
    分，即無理由，原審就該部分為上訴人敗訴之判決，洵屬正
    當。上訴論旨，仍執陳詞，指摘原判決不當，求予廢棄，為
    無理由。又上訴人丙○○、己○○以提起再審聲請停止本件
    訴訟程序，惟渠等提起再審之訴，業經台中地院裁定駁回再
    審之訴，有該裁定在卷可證，渠等以此為理由，聲請停止本
    件訴訟程序，亦無理由。本件事證已臻明確，兩造其餘攻擊
    防禦方法及舉證，核與本件判決結果不生影響，無庸逐一論
    列，併此敘明。
據上論結：本件上訴為無理由，依民事訴訟法第四百四十九條第
一項、第七十八條，判決如主文。
中    華    民    國    95    年    5     月    17    日
                    民事第一庭審判長法  官  吳火川
                                    法  官  陳繼先
                                    法  官  饒鴻鵬
以上正本係照原本作成。
如對本判決上訴，須於收受判決送達後20日內向本院提出上訴書
狀，其未表明上訴理由者，應於提出上訴後20日內向本院提出上
訴理由書（須按他造人數附具繕本）。
上訴時應提出委任律師為訴訟代理人之委任狀。具有民事訴訟法
第466條之1第1項但書或第2項之情形為訴訟代理人者，另應附具
律師及格證書及釋明委任人與受任人有該條項所定關係之釋明文
書影本。
                                    書記官  陳如慧
中    華    民    國    95    年    5     月    19    日
                                                      Ｂ


司法院資訊處製作；財團法人民間司法改革基金會備份。
